【裁判字號】    99,上訴,2799
【裁判日期】    990823
【裁判案由】    毒品危害防制條例
【裁判全文】
臺灣高等法院刑事判決                99年度上訴字第2799號
上  訴  人
即  被  告  甲○○
上列上訴人因毒品危害防制條例案件，不服臺灣板橋地方法院99
年度訴字第1783號，中華民國99年6月30日第一審判決（起訴案
號：臺灣板橋地方法院檢察署99年度毒偵字第3665號），提起上
訴，本院判決如下：
    主  文
上訴駁回。
    理  由
一、按提起第二審之上訴，其上訴書狀應敘述具體理由，為第二
    審上訴必備之程式。此觀民國96年7月4日修正公布刑事訴訟
    法第361條第2項之規定甚明。倘上訴理由之敘述未合乎具體
    之要求者，其上訴即屬同法第362條前段所定「上訴不合法
    律上之程式」，第二審法院應依同法第367條前段之規定，
    以判決駁回之。至其理由之具體與否，屬第二審法院審查範
    圍，不在第一審法院命補正之列，上訴書狀如已敘述理由，
    但其理由非屬具體，即不符上訴之法定要件，第二審自得逕
    以判決駁回，無定期命補正問題（最高法院97年度台上字第
    3599號判決參照）。此與上訴書狀全未敘述上訴理由者，第
    一審法院依刑事訴訟法第361條第3項之規定，應定期間先命
    補正之情形，尚屬有別。又第二審上訴之目的，既在於請求
    撤銷、變更原判決，則所謂具體理由，必係依卷內既有訴訟
    資料或提出新事證，指摘或表明第一審判決有何採證、認事
    、用法或量刑等足以影響判決本旨之不當或違法，而構成應
    予撤銷之具體事由，始克當之；倘僅泛言原判決認定事實錯
    誤、違背法令、量刑失之過重或輕縱，而未依上揭意旨指出
    具體事由，或形式上雖已提出具體事由，然該事由縱使屬實
    ，亦不足以認為原判決有何不當或違法者，皆難謂係具體理
    由，俾與第二審上訴制度旨在請求第二審法院撤銷、變更第
    一審不當或違法之判決，以實現個案救濟之立法目的相契合
    ，並節制濫行上訴（最高法院97年度台上字第892號判決意
    旨參照）。再按刑事訴訟法第367條增定「上訴書狀未敘述
    理由」，由第二審法院審判長定期間先命補正之規定，依其
    文義，僅指未敘述「理由」，而非未敘述「具體理由」，即
    係針對全然未敘述理由之上訴書狀所為規範，自不包括已敘
    述之理由係空泛、不具體者在內，觀諸同法第361條第3項之
    修正理由說明：「上訴理由是否具體，係屬第二審法院審查
    範圍，不在命補正之列」，益足徵之。是第二審法院僅須對
    於完全未敘述理由之上訴書狀，定期命補正；對於載有具體
    或空泛（不具體）理由之上訴書狀，則無庸裁定命補正（最
    高法院98 年度台上字第4476號判決意旨參照）。
二、本件上訴人即被告甲○○不服原判決，於民國99年7月15日
    法定上訴期間內提起第二審上訴，上訴狀理由略以：被告實
    因科刑過重及犯罪事實落差甚大，誠難甘服，故依法定期限
    ，提起上訴，然理由書狀爾後補呈等語；上訴人嗣於99年7
    月26日提出上訴理由書，其內容亦僅以：(一)被告實乃自制力
    薄弱，然施用毒品僅屬自殘行為，對他人之法益並無直接之
    侵害，況且自警詢、庭訊皆坦承犯行，亦無推諉卸責之詞，
    又態度良好... 等諸樣情狀。(二)個案裁判之妥當性，法律賦
    予法院刑之量定裁量權，但其裁量權之行使，除應依刑法第
    57條規定審酌行為人及其行為等一切情狀為整體之評價，並
    應顧及比例、公平原則，使罪均衡、輕重得宜，以契合社會
    之法律感情。又刑法第59條規範：犯罪其情狀可憫恕者，得
    酌量減輕其刑，故祈謂（犯罪之情狀）與同法第57條規定：
    科刑應審酌一切情狀，並非有截然不同之領域，並於裁判上
    酌減其刑時，就所有之情狀予以全盤考量。(三)綜觀上論所述
    ，今呈此狀伏乞，誠請鑒核鈞長給予被告悔過自新向上之機
    會，本著從新從輕之刑法本意於最有利坦白從寬之裁定等語
    。
三、原審判決以：甲○○前因施用毒品案件，經本院以94年度毒
    聲字第1098 號裁定送觀察、勒戒後，認有繼續施用毒品之
    傾向，再經本院以94年度毒聲字第1771號裁定施以強制戒治
    ，於民國95年5月15日執行完畢釋放，並由臺灣板橋地方法
    院檢察署檢察官以95年度戒毒偵字第225號為不起訴處分確
    定。另因販賣第二級毒品、竊盜、詐欺、違反洗錢防制法等
    案件，經法院各判處有期徒刑7年2月、6月、5月、4月確定
    ，嗣經本院以96年度聲減字第850號裁定就後三者各減為有
    期徒刑3月、2 月又15日、2月，並就其中減刑後之3月、2月
    又15日部分與上開販賣第二級毒品之有期徒刑7年2月合併定
    應執行刑為有期徒刑7年2月又15日確定，經接續執行，已於
    96年10月5日縮刑期滿執行完畢。又因詐欺案件，經本院以
    97年度簡字第6927號判處有期徒刑4月，減為有期徒刑2月確
    定，亦已於98 年4月27日縮刑期滿執行完畢。仍不知悔改，
    於上開強制戒治執行完畢釋放後5年內，基於施用第一、二
    級毒品之犯意，於99年4月20日22時許，在其位於臺北縣土
    城市○○路69 號住處，分別以將海洛因置入注射針筒加水
    稀釋施打手臂、將甲基安非他命置入吸食器之玻璃球內燒烤
    吸聞所生煙氣之方法，各施用第一級毒品海洛因、第二級毒
    品甲基安非他命1次。嗣為警於99年4月21日11時30分許，在
    上址住處查獲，並扣得甲○○所有、供其施用第一級毒品海
    洛因所用之注射針筒3支、包裝袋1個，經警採集其尿液檢體
    送驗結果，呈鴉片類及安非他命類之陽性反應，始悉上情。
    案經臺北縣政府警察局土城分局報請臺灣板橋地方法院檢察
    署檢察官偵查起訴。本院於準備程序進行中，被告就被訴事
    實為有罪之陳述，經告知被告簡式審判程序之旨，並聽取當
    事人之意見後，裁定由受命法官獨任進行簡式審判程序。上
    揭事實，業據被告甲○○於本院審理時坦承不諱，並有注射
    針筒3支、包裝袋1個扣案可資佐證，且被告為警查獲後，經
    警採集其尿液檢體送驗結果，呈鴉片類及安非他命類之陽性
    反應，有臺北縣政府警察局土城分局尿液編號及姓名對照表
    、臺灣檢驗科技股份有限公司99年5月6日濫用藥物檢驗報告
    各1份附卷可稽，足認被告之任意性自白與事實相符，堪值
    採信。此外，被告前因施用毒品案件，經本院以94年度毒聲
    字第1098號裁定送觀察、勒戒後，認有繼續施用毒品之傾向
    ，再經本院以94年度毒聲字第1771號裁定施以強制戒治，於
    民國95年5月15日執行完畢釋放，並由臺灣板橋地方法院檢
    察署檢察官以95年度戒毒偵字第225號為不起訴處分確定等
    情，有臺灣高等法院被告前案紀錄表可憑，其於強制戒治執
    行完畢釋放後5年內，再犯本案施用毒品罪，應依法訴追處
    罰。綜上所述，本案事證明確，被告犯行堪予認定，應依法
    論科。查海洛因、甲基安非他命分別係屬毒品危害防制條例
    所定之第一、二級毒品。核被告所為，係犯毒品危害防制條
    例第10 條第1項之施用第一級毒品罪、同條第2項之施用第
    二級毒品罪。其持有第一級毒品海洛因、第二級毒品甲基安
    非他命之低度行為，各為施用之高度行為所吸收，均不另論
    罪。所犯上開二罪，犯意各別，行為互殊，應予分論併罰。
    又被告曾受如上揭事實欄第一項所示之有期徒刑執行完畢，
    有臺灣高等法院被告前案紀錄表可憑，其於有期徒刑執行完
    畢後5年內，故意再犯本案有期徒刑以上之上開二罪，均為
    累犯，應依刑法第47條第1項規定加重其刑。爰審酌被告前
    因施用毒品，曾受強制戒治之執行完畢，獲有不起訴處分之
    寬典，仍不思戒除惡習，再次漠視法令而犯本罪，非但戕害
    健康，對於社會風氣、治安亦潛有相當危害，惟念其施用毒
    品所生惡害，實以自戕身心健康為主，對於他人生命、身體
    、財產等法益，尚無重大明顯之實害，兼衡其素行狀況、智
    識程度、犯罪之動機、目的、手段暨於本院審理時坦承犯行
    、態度良好等一切情狀，分別量處施用第一級毒品有期徒刑
    七月，施用第二級毒品四月，並定其應執行刑有期徒刑九月
    ，以示懲儆。扣案之注射針筒3支、包裝袋1個，為被告所有
    、供其犯施用第一級毒品罪所用之物，此據供承在卷，爰依
    刑法第38條第1項第2款規定宣告沒收。從形式上觀察，原判
    決並無違誤，量刑亦稱妥適。被告上訴意旨略以：確有悔意
    ，坦承犯錯，懇請鈞院依據刑法第57條、第59條規定，給予
    自新之機會等語。惟查，量刑輕重係屬事實審法院得依職權
    自由裁量之事項，本案原審已斟酌刑法第57條各款所列情狀
    而未逾越法定刑度，自不得遽指為違法。本件被告上訴意旨
    並未依據卷內既有訴訟資料或提出新事證，指摘或表明第一
    審判決有何採證認事、用法或量刑等足以影響判決本旨之不
    當或違法，而構成應予撤銷之具體事由，依上開說明，本件
    被告上訴顯無具體理由而不合法定程式應予駁回，並不經言
    詞辯論為之。
據上論斷，依刑事訴訟法第367條前段、第372條，判決如主文。
中    華    民    國    99    年    8     月    23    日
                  刑事第三庭審判長法  官   陳博志
                                  法  官   許文章
                                  法  官   陳德民
以上正本證明與原本無異。
施用第一級毒品部分如不服本判決，應於收受送達後十日內向本
院提出上訴書狀，其未敘述上訴之理由者並得於提起上訴後十日
內向本院補提理由書（均須按他造當事人之人數附繕本）「切勿
逕送上級法院」。
施用第二級毒品部分不得上訴。
                                  書記官   高麗雯
中    華    民    國    99    年    8     月    24    日

司法院資訊處製作；財團法人民間司法改革基金會備份。
